【裁判字號】    95,上易,289
【裁判日期】    950419
【裁判案由】    業務侵占
【裁判全文】
臺灣高等法院臺中分院刑事判決         95年度上易字第289號
上  訴  人  臺灣臺中地方法院檢察署檢察官
被      告  甲○○
上列上訴人因業務侵占案件，不服臺灣臺中地方法院94年度易字
第1948號中華民國94年12月22日第一審判決（起訴案號：臺灣臺
中地方法院檢察署94年度偵字第10201號） ，提起上訴，本院判
決如下：
    主  文
上訴駁回。
    事  實
一、甲○○於民國（下同）81年間，曾因違反麻醉藥品管理條例
    案件、違反肅清煙毒條例案件、違反盜匪懲治條例案件，經
    本院、臺灣臺南地方法院、臺灣高等法院高雄分院，分別判
    處有期徒刑四月、三年四月、九年三月確定，三案於82年 2
    月25日入監合併執行至 87年8月13日假釋出獄，指揮書之執
    行完畢日期為94年4月2日。其於假釋期間受僱於協成通運興
    業有限公司（下簡稱協成公司），擔任司機職務，負責載運
    貨物。 93年12月間及94年1月間，協成公司之負責人陳秀美
    ，額外委託其順便向客戶「三采相簿開發設計行」及「上易
    奈米科技有限公司」（下簡稱上易公司）收取運費（公訴人
    誤認為貨款）新臺幣（下同）一千五百元、一萬二千五百元
    ，詎其因缺錢花用，竟基於意圖為自己不法所有之概括犯意
    ，於 93年12月17日、94年1月13日先後收得該二筆款項後，
    連續將該二筆款項全部予以侵占入己，未交給陳秀美。嗣因
    陳秀美欲向該二家公司、行號收取前揭運費時，經該二家公
    司、行號告以業經甲○○收取，始查悉上情。
二、案經被害人協成公司訴請臺灣臺中地方法院檢察署檢察官偵
    查起訴。
    理  由
一、被告未於本院審理期日到庭，上揭犯罪事實業據被告於原審
    坦承不諱，核與告訴人協成公司之代表人陳秀美及告訴人之
    代理人李太山所指訴之情節相符，並有被告簽收 1萬2500元
    之紙條1張附卷可稽（見發查卷第7頁）。又告訴人雖具狀表
    示上易公司之運費係1萬500元，被告竟向對方多收2000元，
    多收部分有詐騙對方之嫌云云，對此部分被告於原審供稱：
    「因為上易公司自己拿1萬2500元給我的，我直接簽收就走
    了，公司要我收帳他們會拿單據給我，我單據拿向對方收，
    上易公司就直接算錢給我，我簽單據後就走了，發查卷第7
    頁簽收單是公司交給我去收款的簽單，上面除了甲○○的簽
    名是我寫的外，其他的字都不是我寫的，那些數據可能是會
    計或老闆娘寫的」，告訴人之代理人李太山於原審陳稱：「
    卷附的單據應該是公司小姐寫的」（見原審卷第37～38頁）
    ，經原審勘驗附於發查卷第7頁之單據， 上面除了被告之簽
    名外，尚寫有「10月4500元、11月4000元、12月2000元，共
    12500元」等字，該3筆金額加起來應該為1萬500元，卻誤寫
    成共 1萬2500元。足徵被告係持告訴人公司之會計小姐所寫
    而誤加為共 1萬2500元之單據向上易公司收款，上易公司未
    再確認總額，即依該單據照付款項，並非被告刻意向對方詐
    騙多收2000元甚明。本件事證明確，被告犯行應堪認定。
二、按侵占業務上持有物之罪，以其所侵占之他人所有物係因執
    行業務而持有為構成要件，若非因執行業務而基於其他委任
    關係持有他人所有物，即與該罪構成要件不符，祇能以普通
    侵占論科（最高法院23年上字第1620號判例參照）。告訴人
    之代表人陳秀美於94年9月16日在檢察官偵訊中結證稱： 「
    被告是協成公司的司機，如果我有交代他，他可以向客戶收
    貨款（應該是運費）」（見偵查卷第32頁），告訴人之代理
    人李太山於94年11月15日在原審陳稱：「（你們告甲○○侵
    占貨款還是運費？）運費，是屬於我們公司應該要收取的運
    費。（被告在你們公司擔任司機的工作，有無包括收取運費
    的工作？）司機平常的業務沒有包括，收運費的有另外的人
    去收，司機只是將貨物運到客戶那邊去。（這兩筆運費為何
    會由被告收取？）上易公司這筆運費是特別委託被告去收的
    ，他沒有收到，回來也沒有講，1500元是被告去載貨回來要
    收現金，這筆公司也是有委託被告收取的，但是被告收取之
    後回來騙公司說沒有收」等語（見原審卷第28～29頁），顯
    見被告在告訴人公司僅是負責載運貨物之工作，收取運費並
    非其業務，本件 2筆運費均係告訴人之代表人陳秀美特別委
    託被告收取，依前揭判例意旨，被告侵吞此二筆運費之行為
    ，尚與業務侵占罪之構成要件不符，只能論以普通侵占罪。
    核被告所為，係犯刑法第335條第1項之普通侵占罪，起訴書
    載被告係犯刑法第336條第2項之業務侵占罪，則有未洽，惟
    此經原審蒞庭公訴人更正在卷（見原審卷第40頁），故無須
    變更起訴法條。又被告 2次犯行，時間緊接，方法相同，觸
    犯構成要件相同之罪名，顯係基於概括犯意為之，應依連續
    犯規定論以一罪，並加重其刑。
三、原審依據上述理由，適用刑法第56條、第335條第1項、第41
    條第1項前段，罰金罰鍰提高標準條例第1條前段、第2條 ，
    並審酌被告坦認犯行態度良好，頗具悔意，所侵占之款項共
    1萬4000元數目非鉅情節尚輕， 然猶未與告訴人達成和解賠
    償告訴人之損失等一切情狀，量處被告拘役88日之刑，並諭
    知易科罰金之折算標準。核其認事用法俱無不當，量刑亦稱
    允洽，檢察官以：被告係告訴人公司之司機，依一般商業習
    慣，司機受託收取運費屬其業務之一部分，縱有其他專門收
    取運費之員工，亦難謂「收運費」屬司機及被告之業務；又
    被告屬連續犯，未與告訴人達成和解，原判決量刑過輕等語
    提起上訴，惟依前揭說明，本案 2筆運費係被告受特別委託
    而收取，與其平日業務無關，自不成立業務侵占罪，又原審
    審酌刑法第57條一切情狀, 量刑並無過輕之情形。檢察官之
    上訴非有理由，應駁回其上訴。
四、被告經合法傳喚，無正當理由不到庭，爰不待其陳述逕行判
    決。
據上論斷，應依刑事訴訟法第371條、第368條，判決如主文。
本案經檢察官乙○○到庭執行職務。
中    華    民    國    95    年    4     月    19    日
              刑事第七庭  審判長法  官  林  榮  龍
                                法  官  許  秀  芬
                                法  官  江  錫  麟
上列正本證明與原本無異。
不得上訴。
                                書記官  劉  建  智
中    華    民    國    95    年    4     月    20    日
附錄論罪科刑法條：
刑法第335條：
意圖為自己或第3人不法之所有，而侵占自己持有他人之物者，
處5年以下有期徒刑、拘役或科或併科1000元以下罰金。
前項之未遂犯罰之。
                                                      Ｒ


司法院資訊處製作；財團法人民間司法改革基金會備份。
